【裁判字號】    99,台上,5704
【裁判日期】    990916
【裁判案由】    違反毒品危害防制條例
【裁判全文】
最高法院刑事判決            九十九年度台上字第五七０四號
上  訴  人  乙○○原名陳清麒.
選任辯護人  江松鶴律師
上  訴  人  甲○○
上列上訴人等因違反毒品危害防制條例案件，不服台灣高等法院
中華民國九十七年十一月十二日第二審判決（九十七年度上訴字
第三六三九號，起訴案號：台灣桃園地方法院檢察署九十五年度
偵字第七一０九、八七九七、一一一七三、一五二０六號〈原審
及第一審判決均漏載第八七九七、一一一七三號〉），提起上訴
，本院判決如下：
    主  文
原判決關於乙○○部分撤銷，發回台灣高等法院。
其他上訴駁回。
    理  由
一、撤銷發回（即乙○○）部分：
本件原判決認定上訴人乙○○自民國九十五年一月中旬某日起至
同年三月二十三日前某日止，先由甲○○以000000000
0號行動電話，撥打乙○○所使用之0000000000號行
動電話，表示欲以新台幣（下同）一千元之價格，購買第二級毒
品０．一公克，並相約在桃園縣桃園市○○路○段一二七號九樓
乙○○住處交易，而以此方式連續販賣安非他命予甲○○共七次
。嗣因甲○○為警查獲後，供出所施用之毒品部分係向乙○○購
買，而循線查獲等情。因而撤銷第一審所為科刑之判決，就乙○
○部分，適用行為時及裁判時之法律，改判仍論處乙○○連續販
賣第二級毒品罪刑。固非無見。
惟查：（一）、原判決雖依憑甲○○之供述，佐以其與乙○○間
如原判決附表二所示之行動電話通訊監察譯文，認定乙○○有其
事實欄所載販賣安非他命予甲○○之犯行。然本件前經警方先後
二次向台灣桃園地方法院檢察署聲請核發通訊監察書，對上訴人
持用之上開行動電話自九十四年十二月二十二日起至九十五年一
月二十一日止進行監聽，復自九十五年一月二十六日起至同年二
月二十三日止續予監聽，有各該通訊監察書可按（見第二六０號
偵查卷第六至九頁），而原判決援引為乙○○販賣安非他命之佐
證者，卻僅原判決附表二所示九十五年一月十一日、同年月十二
日之三次通話紀錄。則於上開自九十四年十二月二十二日起至九
十五年二月二十三日止之通訊監察期間監聽結果，甲○○、乙○
○以所持上開電話洽談毒品交易之通話，除該三次紀錄外，是否
尚有其他毒品交易？苟確僅該三次毒品交易之通話，似與甲○○
所供自九十五年一月間至同年三月二十三日止，均利用上開電話
，向乙○○購買安非他命，平均約每週一次，共七、八次云云顯
相矛盾。乃原審未詳為探求、勾稽，遽併引甲○○之供述及上開
監聽譯文，為對乙○○科刑判決之基礎，自有證據上理由矛盾之
違法。（二）、有罪判決書所記載之犯罪事實，為論罪科刑適用
法律之基礎，故凡於適用法律有關之重要事項，必須詳加認定，
明確記載，然後於理由內敘明犯罪事實所憑之證據及認定之理由
，始足為適用法律之依據。原判決於乙○○販賣第二級毒品部分
之主文項下，就未扣案之其販賣毒品所得七千元為沒收及不能沒
收時以財產抵償之諭知，雖於事實欄內認定乙○○連續販賣安非
他命予甲○○共七次，每次各一千元等情，然關於甲○○各次交
易價款是否確已給付乙○○而為乙○○販賣安非他命犯罪之所得
一節，既未於事實欄內予以認明記載，已不足為適用法律及判斷
其適用當否之依據，且於理由欄內，亦未說明此部分事實所憑之
論據，併有判決理由不備之違法。以上，或為乙○○上訴意旨所
指摘，或係本院得依職權調查之事項。原判決上述之違背法令影
響於事實之確定，本院無可據以為裁判，應認原判決關於乙○○
部分有發回更審之原因。至原判決說明乙○○不另諭知無罪部分
，基於審判不可分原則，亦併予發回。
二、駁回（即甲○○）部分：
按刑事訴訟法第三百七十七條規定，上訴於第三審法院，非以判
決違背法令為理由，不得為之。是提起第三審上訴，應以原判決
違背法令為理由，係屬法定要件。而上訴第三審法院之案件，是
否以判決違背法令為上訴理由，應就上訴人之上訴理由書狀加以
審查，如果上訴理由書狀並未依據卷內訴訟資料，具體指摘原判
決不適用何種法則或如何適用不當，或所指摘原判決違法情事，
顯與法律規定得為第三審上訴理由之違法情形，不相適合時，均
應認其上訴為不合法律上之程式，予以駁回。至原判決究有無違
法，與上訴是否以違法為理由，係屬二事。本件原審經審理結果
，認為上訴人甲○○販賣第二級毒品安非他命之犯行明確，因而
撤銷第一審所為科刑之判決，就甲○○部分，比較行為時及裁判
時法律，適用最有利於甲○○之規定，改判仍論處甲○○連續販
賣第二級毒品罪刑（處有期徒刑七年四月），已詳敘調查、取捨
證據之結果及憑以認定犯罪事實之心證理由。並就甲○○否認犯
行之供詞及其所辯各語認非可採，予以論述。甲○○上訴意旨僅
略以：本件並未搜獲任何毒品、金錢，足徵其絕未販賣毒品營利
；通聯紀錄所示談話內容有誤；證人證言均非事實，否則即無道
歉之必要；其因本件遭判處重刑，甚為不服，母及子女將因此乏
人照料，故請求查明真相云云。對於原判決取捨證據認定事實及
適用法則，並未依據卷內資料具體指摘，表明有何違背法令，自
非適法之第三審上訴理由。是甲○○上訴不合法律上之程式，應
予駁回。又本件為程序判決，甲○○上訴請求查明真相一節，本
院無從審酌，併此敘明。
據上論結，應依刑事訴訟法第三百九十七條、第四百零一條、第
三百九十五條前段，判決如主文。
中    華    民    國  九十九  年    九    月   十六   日
                      最高法院刑事第四庭
                          審判長法官  張  淳  淙
                                法官  劉  介  民
                                法官  蔡  彩  貞
                                法官  李  伯  道
                                法官  孫  增  同
本件正本證明與原本無異
                                      書  記  官
中    華    民    國  九十九  年    九    月  二十四  日
                                                       s

司法院資訊處製作；財團法人民間司法改革基金會備份。
